---
title: "Avaliando Series Temporais"
author: "Ricardo Accioly"
date: "`r Sys.Date()`"
format:
 html:
    code-link: true
---

```{r, include=FALSE}
# parametros para imagens
knitr::opts_chunk$set(
  fig.width = 8,
  fig.asp = 0.618,
  fig.retina = 3,
  dpi = 300,
  out.width = "80%"
)
```

## Séries Temporais

Nestes exemplos vamos usar algumas bibliotecas do R que são usadas na análise de séries temporais financeiras e também na sua modelagem.

## Obtendo e Visualizando uma ST

Vamos inicialmente usando a biblioteca (pacote) quantmod fazer um download dos preços da Petrobras (PETR4) entre 2000 e 2022.

A biblioteca quantmod depende dos pacotes xts e do zoo que são dois pacotes usados para manipular dados de series temporais.

```{r}
library(quantmod)
getSymbols("PETR4.SA",from="2000-01-01", to="2022-09-30")
head(PETR4.SA)
# A biblioteca tem uma forma diferenciada de apresentação das series financeiras
chartSeries(PETR4.SA,theme="white")
```

Veja que os dados recebidos tem valores de abertura (open), alta (high), baixa (low) e fechamento (close)

```{r}
#| warning: false
summary(PETR4.SA)
```

## Vamos selecionar somente o fechamento (close)

Para trabalhar com somente uma das series vamos selecionar sua coluna de dados

```{r}
PETR4.SA.Close <- PETR4.SA[,"PETR4.SA.Close"]
chartSeries(PETR4.SA.Close,theme="white")
```

## Podemos extrair somente um ano?

Vamos usar os dados de 2000.

```{r}
PETR4_2000 <- PETR4.SA.Close["2000"]
chartSeries(PETR4_2000,theme="white")
```

## Podemos extrair um intervalo?

Vamos usar os dados de 2000 a 2001.

```{r}
PETR4_2000_2001 <- PETR4.SA.Close["2000/2001"] 
chartSeries(PETR4_2000_2001,theme="white")
```

## Vamos trabalhar com outro intervalo

Vamos usar dados de set/21 a set/22.

```{r}
PETR4.SA.Close <- PETR4.SA.Close["2021-09-01/2022-09-30"]
chartSeries(PETR4.SA.Close,theme="white")
```

## Visualizando o início e o fim da serie

Aqui vamos usar funções da xts visualizar diferentes periodos.

```{r}
first(PETR4.SA.Close, "month")
last(PETR4.SA.Close, "6 weeks")
```

## Vamos agora trabalhar com os log retornos das ações

Para obter os log retornos vamos usar uma função da biblioteca qrmtools.

```{r}
library(qrmtools)
petr4.logret <- returns(PETR4.SA.Close, method="logarithmic")
head(petr4.logret)
chartSeries(petr4.logret,theme="white")
```

## Podemos agragar valores diários de diversas formas

Para agregar valores de series temporais vamos usar a biblioteca xts

```{r}
library(xts)
petr4.logret.sem <- apply.weekly(petr4.logret, sum)
first(petr4.logret.sem, "2 week")
petr4.logret.men <- apply.monthly(petr4.logret, sum)
first(petr4.logret.men, "2 month")
```

## Os log retornos seguem uma distribuição normal?

Vamos usar alguma ferrametas gráficas para avaliar os dados de log-retorno

```{r}
mu <- mean(petr4.logret)
sigma <- sd(petr4.logret)
c(mu, sigma)
x <- sort(coredata(petr4.logret))
hist(x, breaks = "Sturges" , probability = TRUE)
lines(x, dnorm(x, mean = mu, sd = sigma), col = "red")
qqnorm(x)
qqline(x)
```

## Outra avaliação Jarque-Bera

```{r}
library(moments)
x <- sort(coredata(petr4.logret))
jarque.test(x)
```

## E o log retorno semanal?

Vamos usar alguma ferrametas gráficas para avaliar os dados de log-retorno

```{r}
mu <- mean(petr4.logret.sem)
sigma <- sd(petr4.logret.sem)
c(mu, sigma)
x <- sort(coredata(petr4.logret.sem))
hist(x, breaks = "Sturges" , probability = TRUE)
lines(x, dnorm(x, mean = mu, sd = sigma), col = "red")
qqnorm(x)
qqline(x)
```

## Outra avaliação Jarque-Bera

```{r}
library(moments)
x <- sort(coredata(petr4.logret.sem))
jarque.test(x)
```

