---
title: "Análise Exploratória de Series Temporais"
author: "Ricardo Accioly"
date: "`r Sys.Date()`"
format:
 html:
    code-link: true
---

```{r, include=FALSE}
# parametros para imagens
knitr::opts_chunk$set(
  fig.width = 8,
  fig.asp = 0.618,
  fig.retina = 3,
  dpi = 300,
  out.width = "80%"
)
```

## Séries Temporais

Nestes exemplos vamos usar algumas bibliotecas do R que são usadas na análise de séries temporais.

## Carregando uma série de um arquivo Excel

```{r}
library(readxl)
consumo_resid <- read_xlsx("e:/Onedrive/github/ae2/semanas/consumo_residencial.xlsx")
summary(consumo_resid)
```

## Transformando os dados para o formato tsibble

```{r}
library(tsibble)
consumo_resid$data <- seq(as.Date("2004-01-01"), as.Date("2022-12-01"), by = "1 month")
cons_resid <- tsibble(yearmonth(consumo_resid$data), value=consumo_resid$mwh_residencial)
library(dplyr)
cons_resid <- cons_resid %>% rename(ano_mes = `<mth>`, mwh = value)
```

## Visualizando uma série

```{r}
library(fable)
library(ggplot2)
cons_resid %>% autoplot(vars(mwh)) + xlab("Ano") + ylab("") +
  ggtitle("Consumo Residencial Total no Brasil (MWh) - Fonte EPE")

```

## Transformando e Visualizando uma Serie

```{r}
cons_resid <- cons_resid %>% mutate(mwh_raiz = sqrt(mwh),
                              mwh_rcub = (mwh)^0.33333,
                              mwh_log = log(mwh),
                              mwh_inv = (mwh)^-1)

cons_resid %>% autoplot(vars(mwh_raiz)) + xlab("Ano") + ylab("") + ggtitle("Raiz do Consumo Residencial Total no Brasil (MWh) - Fonte EPE")

cons_resid %>% autoplot(vars(mwh_rcub)) + xlab("Ano") + ylab("") +   ggtitle("Raiz Cúbica do Consumo Residencial Total no Brasil (MWh) - Fonte EPE")

cons_resid %>% autoplot(vars(mwh_log)) + xlab("Ano") + ylab("") +   ggtitle("Log do Consumo Residencial Total no Brasil (MWh) - Fonte EPE")

cons_resid %>% autoplot(vars(mwh_inv)) + xlab("Ano") + ylab("") +   ggtitle("Inversa do Consumo Residencial Total no Brasil (MWh) - Fonte EPE")
```

## Obtendo e Visualizando uma ST econômica

Vamos inicialmente usando a biblioteca (pacote) quantmod fazer um download dos preços das ações da Apple (AAPL) entre 2000 e 2022.

A biblioteca quantmod depende dos pacotes xts e do zoo que são dois pacotes usados para manipular dados de series temporais.

```{r}
library(quantmod)
getSymbols("AAPL",from="2020-01-02", to="2022-12-31")
dim(AAPL) 
head(AAPL)
tail(AAPL)
# A biblioteca tem uma forma diferenciada de apresentação das series financeiras
chartSeries(AAPL,theme="white")
str(AAPL)
```

Veja que os dados recebidos tem valores de abertura (open), alta (high), baixa (low) e fechamento (close)

```{r}
#| warning: false
summary(AAPL)
```

## Vamos selecionar somente o fechamento (close)

Para trabalhar com somente uma das series vamos selecionar sua coluna de dados

```{r}
AAPL_C <- AAPL[,"AAPL.Close"]
chartSeries(AAPL_C,theme="white")
```
